最高法院刑事判決　　　　　　　　　　　　　　　　八十八年度台上字第六四○號
　　上訴人　台灣高等法院高雄分院檢察署檢察官
　　被　告　甲○○
　　　　　　乙○○
　　　　　　丙○○
右上訴人因被告等違反懲治走私條例案件，不服台灣高等法院高雄分院中華民國八十
七年十月八日第二審更審判決（八十七年度上更(一)字第一一六號，起訴案號：台灣澎
湖地方法院檢察署八十六年度偵字第二九七號），提起上訴，本院判決如左：
    主  文
上訴駁回。
    理  由
按刑事訴訟法第三百七十七條規定，上訴於第三審法院，非以判決違背法令為理由，
不得為之。是提起第三審上訴，應以原判決違背法令為理由，係屬法定要件。如果上
訴理由狀並未依據卷內訴訟資料，具體指摘原判決不適用何種法則或如何適用不當，
或所指摘原判決違法情事，顯與法律規定得為第三審上訴理由之違法情形，不相適合
時，均應認其上訴為違背法律上之程式，予以駁回。本件檢察官上訴意旨略謂：「魁
勝滿號」漁船係於民國八十六年五月七日晚上十一時二十四分報關出海，船速十一節
，即時速十一浬，則出海至接駁魚貨處，耗時六時三十六分，兩地相距七十三浬，依
上開時速及耗時累計，適到達該接駁地點，原判決認依正常船速無法到達，顯與卷證
資料不符，且未說明該漁船時速若干及何以正常船速無法到達接駁處之理由，有判決
不備理由之違法；證人陳宏賽雖供證「魁勝滿號」漁船係至公海接駁「旭峰祥號」魚
貨之合法行為，則該漁船報關出海時，有無填載於資料上﹖被告甲○○、乙○○、丙
○○何以均未供述如何與「旭峰祥號」接駁船連絡接駁事宜﹖又未向漁船主管機關函
查「旭峰祥號」漁船船長之姓名、年籍資料俾傳訊查明，足證原判決認定證據力與經
驗法則有違，且有應於審判期日調查之證據未予調查之違法云云。惟查被告或具共犯
關係之共同被告之自白，須非出於強暴、脅迫、詐欺、違法押或其他不正之方法，
且查與事實相符者，始得採為證據，如違背上開任意性法則之自白，即無證據能力，
不能採為有罪判決之依據；又被告之自白，縱出於任意性而具有證據能力，仍不得作
為有罪判決之唯一證據，仍應調查其他必要之證據，以察其是否與事實相符，籍以限
制自白在證據上之價值，倘缺乏補強性之證據，縱使被告事後翻供否認犯罪之辯解或
反證不能成立，依然不能為有罪之認定。原判決將第一審依牽連犯從一重論處被告三
人共同私運管制物品進口逾公告數額未遂罪刑之判決撤銷，改判諭知被告三人均無罪
，以公訴意旨認被告三人駕駛「魁勝滿號」漁船直航至大陸地區福建省泉州港附近沿
海，向不詳名稱大陸鐵殼船接駁管制進口之石斑魚等魚貨七千八百公斤，欲私運回台
南轉售圖利，駛經澎湖縣白沙鄉目斗嶼西北方海域時，為警查獲，認被告三人均涉有
台灣地區與大陸地區人民關係條例第八十條第一項前段及懲治走私條例第二條第一項
之罪嫌，無非僅以丙○○在警訊之自白，為唯一之論據，甲○○及乙○○於警訊時，
皆一致辯稱被查獲之魚貨，係受綽號「阿明」（即陳宏賽）之託，向一艘台灣籍漁船
接駁而來，獨丙○○之供詞迴異，經調查播放檢察官於八十六年五月九日偵訊丙○○
之錄音帶，丙○○於該檢察官初訊時，即供稱遭警刑求逼供，並於翌日前往國軍八一
一醫院附設民眾診療服務處驗傷，經該醫院出具診斷證明書足憑，雖因檢察官未及時
驗傷，難以證明丙○○於警訊中確遭刑求，但依製作丙○○警訊筆錄之警員蕭正峰之
證言，已足以證明丙○○係在另一偵查警員，偽稱其他共犯業已認罪之情形方為自白
，已違反自白之任意性法則，依法不得採為證據，且依向內政部函查之資料估算，被
告三人之漁船於八十六年五月七日二十三時三十分出海，正常船速應無法於翌日上午
六時抵達丙○○警訊自白所稱之接駁地點完成接駁，再駛至被警查緝處，益見其自白
與事實不符，至被告三人所辯與證人陳宏賽、陳宏偉之證言，縱有瑕疵，亦不得因被
告三人反證不能成立，執為認定有罪之論據，均遂一於理由欄內詳加說明。顯無上訴
意旨所謂與卷證資料不符及判決不備理由之違法情事。又刑事訴訟法所稱應於審判期
日調查之證據，係指與待證事實有重要關係，在客觀上認為應行調查之證據而言，故
事實審法院對於證據之調查，其範圍並非漫無限制，必其證據與待證事實之有無具有
關連性者，始有其調查之必要性。而所謂經驗法則者，係指吾人基於日常生活經驗所
得之定則，為客觀上存在之法則，非當事人主觀上之推測。原判決既已明除丙○○
在警訊中出於非任意性之自白外，查無積極證據足以證明被告三人係駕駛漁船直航至
大陸地區向大陸鐵殼船接駁屬管制進口之魚貨。況被告三人經警查緝之地點，係在北
緯二十九度五十分，東經一百十九度十一分，即澎湖縣白沙鄉目斗嶼西方二十五浬之
公海海域，業經第一審分向內政部（地政司）及內政部警政署保安警察第七總隊第二
大隊第二中隊查明屬實，自難認係航行至大陸地區，亦難謂已著手實施私運進口入我
國國境之犯行。原判決所為之論斷，自與客觀上之經驗法則無違，而有關「旭峰祥號
」之證據資料，俱屬被告三人之反證是否成立問題，顯無調查之必要性，原審未為此
部分無益之調查，亦無違法之可言。依上開說明，本件上訴殊難認已具備得為上訴第
三審之法定形式要件，為違背法律上之程式，應予駁回。
據上論結，應依刑事訴訟法第三百九十五條前段，判決如主文。
中      華      民      國    八十八    年      二      月      五      日
                              最高法院刑事第一庭
                                  審判長法官  施  文  仁
                                        法官  陳  炳  煌
                                        法官  張  淳  淙
                                        法官  林  錦  芳
                                        法官  陳  世  淙
      右正本證明與原本無異
                                              書  記  官
中      華      民      國    八十八    年      二      月      九      日
